臺灣高雄地方法院刑事判決　　　　　　　　　　　　　九十一年度訴字第九八三號
　　公　訴　人　臺灣高雄地方法院檢察署檢察官
　　被　　　告　戊○○
　　選任辯護人　許登科
右列被告因違反懲治走私條例案件，經檢察官提起公訴（九十一年度偵字第五０六二
號），本院判決如左：
    主  文
戊○○共同私運管制物品進口逾公告數額，處有期徒刑柒月。
    事  實
一、戊○○前因違反野生動物保育法案件，經臺灣臺中地方法院於民國八十七年十月
    六日，以八十七年度訴字第一七四八號判處有期徒刑六月，併科罰金新台幣（下
    同）三十萬元，緩刑三年確定，尚在緩刑期內。詎仍不知悔改，其係杏豪貿易股
    份有限公司（以下簡稱杏豪公司）總經理，並為實際負責公司業務之人，明知「
    甘草酸銨鹽」（ＧＬＹＣＹＲＲＨＩＺＩＣＡＣＩＤＡＭＭＯＮＩＵＭＳＡＬＴ
    ）、「甘草甘」（ＧＬＹＳＹＲＲＨＩＺＩＮ）均為管制進口之大陸物品，不得
    私運進口逾公告數額，竟意圖牟利，於民國八十九年十月間某日，利用透過香港
    長和貿易公司向大陸江蘇省宏芳香料昆山有限公司（以下簡稱宏芳公司）購買中
    藥材「次甘草粉」（ＣＨＩＮＥＳＥＲＡＷＭＥＤＩＣＩＮＥ）之機會，與宏芳
    公司不詳姓名年籍之成年人共同基於走私管制物品犯意聯絡，由該不詳姓名之成
    年人將未申報之非管制物品「乙基麥芽酚」（ＥＴＨＴＬＭＡＬＴＯＬ）五百公
    斤、「甜菊精」（ＳＴＥＶＩＯＬ）一千零八公斤（此二部分業經海關依海關緝
    私條例科處罰鍰完畢）及管制進口之「甘草酸銨鹽」二百公斤（合計完稅價格新
    台幣 (下同)三十二萬元）、「甘草甘」四百二十公斤（合計完稅價格二十萬一
    千六百元）藏放於編號ＷＨＬＵ0000000號之貨櫃中段，四周則以「次甘
    草粉」遮掩，並利用不知情之億泰報關行負責人蘇清凱及報關員乙○○二人在編
    號ＢＤ／８９／ＷＧ０９／００１１號）進口報單上填載進口項目為「次甘草粉
    」之事項後，持該進口報單向財政部高雄關稅局投單報運進口。嗣同年十月二十
    六日，上開貨櫃運抵高雄港六十三號碼頭貨櫃集散站後，經財政部高雄關稅局指
    派查驗員丙○○開櫃檢驗始知上情，並扣得「甘草酸銨鹽」二百公斤及「甘草甘
    」四百二十公斤（業由財政部高雄關稅局為沒入處分）。
二、案經財政部高雄關稅局函送及內政部警政署高雄港務警察局移送臺灣高雄地方法
    院檢察署檢察官偵查起訴。
    理  由
一、訊據被告戊○○固坦承其確為杏豪公司之實際負責人，及透過香港長和貿易公司
    向大陸宏芳公司購買次甘草粉進口等事實，惟矢口否認有何私運管制物品進口之
    犯行，辯稱其係直接向大陸訂貨，並未至現場監督貨物之裝運，故亦不知貨櫃中
    為何會有管制性物品，應係大陸宏芳公司之工人誤裝所致云云。經查：
(一)被告為杏豪公司之實際負責人，及上開貨櫃係其於八十九年十月間委託億泰報關
    行負責人蘇清凱及報關員乙○○二人，以杏豪公司進口次甘草粉一萬零四百二十
    五公斤之名義申報進口，而於八十九年十月二十六日香港轉運來台之事實，業經
    證人即杏豪公司名義負責人謝秀琴及蘇清凱、乙○○證述無誤，復有編號ＢＤ／
    ８９／ＷＧ０９／００１１號之進口報單、進口貨物未結案件押款放行申請書各
    一紙在卷可稽。又上開貨櫃經財政部高雄關稅局人員查驗結果，除有已申報之次
    甘草粉八千二百九十七公斤外，另查獲未申報之非管制物品「乙基麥芽酚」五百
    公斤、「甜菊精」一千零八公斤，及管制進口之「甘草酸銨鹽」二百公斤（合計
    完稅價格三十二萬元）、「甘草甘」四百二十公斤（合計完稅價格二十萬一千六
    百元）等情，業據證人即財政部高雄關稅局查驗員丙○○於警訊、偵查及本院審
    理時結證屬實，並有查扣物品相片八幀、進口報單、裝箱單、搜索筆錄、丙○○
    所繪擺放位置圖、高雄關稅局處分書、財政部高雄關稅局復查決定書各一紙及緝
    私報告表、關稅總局驗估處第六科及食品工業發展研究所化驗報告各一份等在卷
    足憑。
(二)本件被告所申報進口之次甘草粉，市價約為每公斤十五元，未申報之乙基麥芽酚
    及甜菊精每公斤市價約為三百元，而管制進口之甘草酸銨鹽及甘草甘每公斤市價
    則分別為二千元及六百元，價格皆遠高於次甘草粉，而被告經由香港長和貿易公
    司向大陸宏芳公司訂購次甘草粉時，並未先行給付定金，雙方亦無簽立任何書面
    契約等情，均經被告於警訊時自承無誤，參諸被告於委託億泰公司負責人蘇清凱
    及報關員乙○○報關時，所提出之長和貿易公司發票係載明物品內容為次甘草粉
    一萬零四百二十五公斤一節，有進口報單、發票各一紙附卷可證，設若被告確未
    購買甘草酸銨鹽、甘草甘等管制物品，宏芳公司豈有於裝貨過程中完全未加監督
    或核對，而任由工人將價值較高之甘草甘及甘草酸銨鹽草率裝櫃，一旦被告因買
    賣標的不同而拒絕付款，將使宏芳公司蒙受數十倍甚至百倍以上損失之可能？而
    被告既經由香港長和貿易公司向遠在大陸之宏芳公司購買貨物，彼此間竟無任何
    買賣契約或傳真訂購單為憑，顯非一般交易常態，則被告是否僅向宏芳公司訂購
    次甘草粉，即非無疑。被告雖提出其與大陸宏芳公司及香港貿易公司間之往來信
    函為抗辯，然雙方迄今亦未有何具體之賠償協議及作法，益證被告所辯均係事後
    臨訟編造之詞，而與事理相違，亦無足採。
(三)被告另辯以上開貨櫃通關時，係經電腦隨機抽中以Ｃ２（即應審免驗）方式通關
    ，並於八十九年十月二十七日上午十時許即放行，若其明知貨櫃內夾藏有管制物
    品，自當於海關放行後立即提領，絕無將該貨櫃留置碼頭之理，顯見其對於貨櫃
    內夾藏管制物品一事並不知情云云。經查，上開貨櫃於八十九年十月二十六日十
    五時四十分以Ｃ２通關，經報關員乙○○完成相關繳稅手續後，即於翌日（同年
    十月二十七日）十時三十七分許放行，迄當日十五時五十九分許財政部高雄關稅
    局人員甲○○察覺有異，遂通報改以Ｃ３（即應審應驗）方式通關，並通知查驗
    員丙○○查驗，於放行後至電腦更改通關方式前，被告均可隨時提領貨物，且提
    領過程僅須二、三分鐘即可完成等情，雖經證人乙○○及關稅局人員甲○○、丙○○、丁○○等人結證明確，惟被告於本院審理中亦供述其進口上開貨櫃後，係
    以原櫃送交客戶，其無須另外加工，故不必開櫃看貨，而其雖有一棟七層樓之倉
    庫，但並無貨櫃場，又當天其於十四時許接到貨櫃已放行之通知後，便與客戶聯
    絡，但客戶表示已接近下班時間，公司無人收貨，該貨櫃次週一再送即可，故其
    便將貨櫃留置於碼頭等語無誤。是被告於接獲報關行之放行通知後，因客戶公司
    無人收貨，而其個人復無貨櫃場可供該貨櫃暫時停放，只得將貨櫃繼續留置於碼
    頭，待次週一提領後再直接送交客戶，則其既係因無處置放該只貨櫃而未提領，
    自難遽憑其未立即提貨一節，而為其有利之認定。綜上所述，被告所辯顯為卸責
    之詞，不足採信，本件事證明確，被告犯行堪以認定。
二、按刑法第二條所謂有變更之法律，乃指刑罰法律而言，並以依中央法規標準法第
    四條之規定制定公布者為限，此觀憲法第一百七十條之規定甚明。行政法令縱可
    認為具有法律同等之效力，但因其並無刑罰之規定，究難解為刑罰法律，故如事
    實變更及刑罰法律外之法令變更，均不屬本條所謂法律變更範圍之內，自無本條
    之適用。例如犯私運管制物品進口逾公告數額者，如於行為後裁判時，該私運進
    口物品，又經行政院依懲治走私條例第二條第四項重行公告，不列入管制物品之
    內，乃是行政上適應當時情形所為之事實上變更，並非刑罰法律有所變更，自不
    得據為廢止刑罰之認定，參諸司法院大法官會議釋字第一０三號解釋謂：「行政
    院依懲治走私條例第二條第二項專案指定管制物品及其數額之公告，其內容之變
    更，對於變更前走私行為之處罰，不能認為有刑法第二條之適用。」之意旨，益
    可瞭然，此有八十三年度台非字第二六七號裁判要旨參照。是懲治走私條例第二
    條第四項規定公告之管制物品項目及其數額，雖因應情勢之變遷，經行政院改列
    非管制物品，然依上開說明，亦屬事實之變更，並非處罰規定之變更，是於公告
    刪除前運送走私之前開逾公告數額管制物品之犯行，自無刑法第二條之適用。
三、按「甘草酸銨鹽」及「甘草甘」係屬行政院公告之「管制物品項目及其數額」丙
    項第四款所定之管制進口物品，一次私運之完稅價格總額超過十萬元者，即屬懲
    治走私條例第二條第一項所稱之管制物品。是核被告戊○○所為，係犯懲治走私
    條例第二條第一項之私運管制物品進口逾公告數額罪。其與大陸宏芳公司內不詳
    姓名年籍之成年人間，就上開犯行有犯意聯絡與行為分擔，為共同正犯。爰審酌
    被告仍在緩刑期間，有臺灣高等法院被告全國前案紀錄表在卷可按，竟仍不知警
    惕，復為本件犯行，進口數量非低，嚴重影響國家正常稅收及危害市場經濟交易
    秩序，所幸未經提領即為關稅人員查獲，造成危害非鉅，惟其犯後仍圖卸責，顯
    無悔意等一切情狀，量處如主所示之刑，以資懲儆。至扣案之「甘草酸銨鹽」二
    百公斤及「甘草甘」四百二十公斤，業經財政部高雄關稅局為沒入之處分確定，
    有財政部高雄關稅局九十年九月十三日九０年第０七一七更一號處分書在卷可考
    ，爰不另為沒收之諭知，併此敘明。
據上論斷，應依刑事訴訟法第二百九十九條第一項前段，懲治走私條例第二條第一項
、第十一條，刑法第二十八條，判決如主文。
中      華      民      國      九十一    年    十一    月    二十五    日
                                      臺灣高雄地方法院刑事第一庭
 審判長法  官  林  水  城
                                                法  官  方  百  正
                                                法  官  謝  雨  真
右正本證明與原本無異。
如不服本判決，應於判決送達後十日內，向本院提出上訴狀。
                                                書記官  陳  威  志
中    華    民    國      九十一      年      十一      月    二十五    日
附錄本案論罪科刑法條：
懲治走私條例第二條
私運管制物品進口、出口逾公告數額者，處七年以下有期徒刑，得併科新臺幣三百萬
元以下罰金。
以犯前項之罪為常業者，處三年以上十年以下有期徒刑，得併科新臺幣五百萬元以下
罰金。
第一項之未遂犯罰之。
第一項所稱管制物品及其數額，由行政院公告之。
